【裁判字號】    98,訴,3194
【裁判日期】    981209
【裁判案由】    毒品危害防制條例
【裁判全文】
臺灣臺中地方法院刑事判決              98年度訴字第3194號
公  訴  人  臺灣臺中地方法院檢察署檢察官
被      告  乙○○
指定辯護人  本院公設辯護人  丙○○
上列被告因違反毒品危害防制條例案件，經檢察官提起公訴（98
年度偵字第21313 號），本院判決如下：
    主    文
乙○○共同販賣第三級毒品，處有期徒刑貳年。緩刑伍年，緩刑
期間付保護管束，並應向執行檢察官指定之政府機關、政府機構
、行政法人、社區或其他符合公益目的之機構或團體，提供壹佰
陸拾小時之義務勞務。扣案如附表所示之物品均沒收。
其餘被訴部分無罪。
    犯 罪 事 實
一、乙○○與甲○○（經本院另行審結）係朋友關係。渠等2 人
    皆有施用愷他命之習慣，均明知愷他命係屬毒品危害防制條
    例管制之第三級毒品，不得販賣。乙○○及甲○○竟為圖謀
    販賣愷他命賺取厚利，而基於販賣愷他命以營利之犯意聯絡
    ，由乙○○及甲○○約定各出資新臺幣（下同）7,500 元，
    推由甲○○於民國98年8 月26日凌晨某時（起訴書誤載為98
    年8 月23日），在臺中市老虎城購物中心地下室之XAGA夜店
    ，向真實姓名年籍不詳綽號「小風」之成年男子，以15,000
    元之代價，販入用以供販賣所用之第三級毒品愷他命1 大包
    。甲○○購得前揭第三級毒品愷他命後，先攜運返回其借居
    之乙○○位於臺中市○區○○路1 弄82之1 號3 樓租屋處，
    再前往至臺中市○○路某處五金行，購買分裝袋1 大包後後
    ，即由乙○○與甲○○共同利用甲○○所有之電子磅秤，將
    前揭販入之愷他命分裝置於分裝袋內，共計分裝為61包。嗣
    於98年8 月27日上午9 時20分許，經警持本院核發之搜索票
    ，至乙○○與甲○○前揭租屋處進行搜索，當場查扣前開尚
    未及售出之第三級毒品愷他命61包（合計毛重60.03 公克）
    ，及甲○○所有，供其等分裝愷他命所用之電子磅秤1 具，
    及乙○○及甲○○所有與本案無關之行動電話各2 支共4 支
    及紅色錠劑4 顆（經鑑定為氯安非他命，此部分另經臺灣臺
    中地方法院檢察署為不起訴處分）。
二、案經臺中縣警察局清水分局報告臺灣臺中地方法院檢察署檢
    察官偵查起訴。
    理    由
壹、程序部分
一、按被告以外之人於審判外之言詞或書面陳述，除法律有規定
    者外，不得作為證據，刑事訴訟法第159 條第1 項固有明文
    ，惟被告以外之人於審判外之陳述，雖不符合同法第159 條
    之1 至第159 條之4 規定，但經當事人於審判程序同意作為
    證據，法院審酌該言詞陳述或書面陳述作成時之情況，認為
    適當者，亦得為證據，當事人、代理人或辯護人於法院調查
    證據時，知有第159 條第1 項不得為證據之情形，而未於言
    詞辯論終結前聲明異議者，視為有前項之同意，此觀同法第
    159 條之5 規定即明。查本判決後開引用各該被告乙○○以
    外之人於審判外之陳述（包含書面陳述），皆屬傳聞證據，
    惟當事人及辯護人雖知上開證據資料為傳聞證據，仍於本院
    準備程序及審判期日中對各該證據資料均表示無意見而不予
    爭執，且迄至言詞辯論終結前亦未再聲明異議，本院審酌上
    開證據資料製作時之情況尚無違法不當等瑕疵，且與本案具
    有關連性，認為以之作為證據應屬適當，揆諸前開規定，爰
    逕依刑事訴訟法第159 條之5 規定，認前揭證據資料均具有
    證據能力。
二、本案其餘非供述證據，當事人及辯護人均同意全部證據之證
    據能力，本院審酌該等證據作成及取得之程序均無違法之處
    ，是後述所引用證據之證據能力均無疑義，合先敘明。
貳、認定事實及論罪科刑部分：
一、上揭犯罪事實，業據被告坦承在卷，核與證人即共犯甲○○
    於偵訊時具結後證述渠等2 人係平均出資，推由其出面購入
    查扣之愷他命欲供販售，事後並一同分裝等情相符（見98年
    度偵字第21312 號卷第32頁至第34頁）。而扣案之白色結晶
    共61包經送行政院衛生署草屯療養院鑑定，經送驗人員抽驗
    送驗編號尾數2 、6 之檢品鑑定，均檢出愷他命成分，各包
    送驗數量約為0.742 公克至0.801 公克，此有該院98年9 月
    22日草療鑑字第0980900110號鑑定書1 份存卷可參（見本院
    卷第25頁至第27頁），從而，尚有電子磅秤1 具及愷他命共
    61包扣案可資佐證。衡之本案查扣之愷他命數量甚鉅，且查
    扣之愷他命均經分裝相當之數量，被告販入查扣之愷他命時
    ，係欲供販賣且有營利意圖乙情，應可認定，被告不利於己
    之自白，應認與事實相符。又按意圖營利而販入毒品，雖未
    及賣出，仍依販賣既遂罪論處。但如意圖營利而販入毒品後
    ，第1 次販賣與他人之行為，此乃接續原先販入之犯意而為
    ，不論其出賣之行為屬既遂或未遂，應認基於單一犯意之接
    續行為（最高法院92年臺上字第2641號判決要旨參照）。從
    而，本案被告販入前揭愷他命時，既係基於營利之意圖，雖
    尚未及售出即遭查獲，然參諸前開判決要旨，仍應論以販賣
    第三級毒品愷他命既遂罪。被告犯行事證明確，應予依法論
    科。
二、查愷他命係屬毒品危害防制條例第2 條第2 項第3 款所定之
    第三級毒品，不得非法販賣。又按意圖營利而販入毒品，雖
    未及賣出，仍依販賣既遂罪論處（最高法院92年臺上字第26
    41號判決要旨參照）。從而，被告係基於營利意圖而販入查
    扣之愷他命，核被告所為，係犯毒品危害防制條例第4 條第
    3 項之販賣第三級毒品既遂罪。又因持有第三級毒品愷他命
    之數量需達純質淨重20公克以上，始為毒品危害防制條例第
    11條第5 項處罰之行為，本案公訴人並未舉證被告持有之愷
    他命純質淨重已達20公克以上，尚無證據足資認定被告為供
    販賣而持有之愷他命已屬毒品危害防制條例第11條第5 項之
    犯罪行為，從而，本案尚無販賣第三級毒品之高度行為吸收
    持有第三級毒品低度行為之情形，附此敘明。被告與證人甲
    ○○間，就本案販賣第三級毒品行為，有犯意聯絡及行為分
    擔，應論以共同正犯。又本案被告就其所為前揭行為，自偵
    訊至本院審理時，均坦承犯行，應依毒品危害防制條例第17
    條第2 項規定，減輕其刑。再毒品危害防制條例第4 條第3
    項之法定刑為「製造、運輸、販賣第三級毒品者，處5 年以
    上有期徒刑，得併科新臺幣7 百萬元以下罰金。」，該刑典
    處罰乃相當嚴厲；然同為販賣毒品之人，其原因動機不一，
    犯罪情節未必盡同，或有大盤毒梟者，亦有中、小盤之分，
    甚或僅止於吸毒者友儕間為求互通有無之有償轉讓者亦有之
    ，其販賣行為所造成危害社會之程度自屬有異，法律科處此
    類犯罪，所設之法定最低本刑卻同為「五年以上有期徒刑」
    ，不可謂不深重。於此情形，倘依其情狀，即便未依法定之
    最低刑度予以處罰，仍足以收懲儆之效，並可達防衛社會之
    目的者，自非不可依客觀之犯行與主觀之惡性二者加以考量
    其情狀是否有可憫恕之處，適用刑法第59條之規定酌量減輕
    其刑，期使個案裁判之量刑能斟酌至當，符合比例原則。本
    案被告為供販賣而販入查扣之愷他命，數量非微，其行為固
    屬不當，應予非難，然被告本案販入海洛因後，尚未及販出
    ，故未實際獲利，且被告年僅21歲，其復罹有淋巴癌，於96
    年間即因該疾病接受7 次化療及幹細胞自體移植，於97年 2
    、3 月間因復發接受放射治療，目前定期門診複查中，此有
    國防醫學院三軍總醫院附設民眾診療服務處98年10月6 日診
    斷證明書1 紙在卷可稽，相對於長期大量販賣毒品之大毒梟
    而言，其對社會治安及國民健康之危害顯然較小，又被告前
    尚無販賣及意圖販賣而持有毒品之前科犯行，此有臺灣高等
    法院被告前案紀錄表在卷可參，綜上被告犯案情節觀之，倘
    遽處以被告前揭經減輕後之刑度，無異仍屬失之過苛而不盡
    情理，不免予人情輕法重之感，且難謂符合罪刑相當性及比
    例原則，更無從與大毒梟之惡行有所區隔，是其等犯罪情狀
    相較於法定之重刑，在客觀上足以引起一般人之同情，情節
    尚堪憫恕，爰依刑法第59條之規定，對被告所犯販賣第三級
    毒品既遂之犯行，酌量減輕其刑，且遞減之。爰審酌被告因
    本身染有毒癮，始鋌而走險從事販毒交易，然其明知愷他命
    為第三級毒品，原係作為人或畜之麻醉劑，具肌肉鬆弛作用
    。吸食後會產生幻覺效果，藥效約可持續1 小時，而對身體
    協調及判斷力之影響可長達16至24小時。其毒性有噁心、嘔
    吐、複視、視覺模糊、視覺影像扭曲、暫發性失憶及身體平
    衡感消失，嚴重時運動功能受損、高血壓，有時呼吸作用受
    到抑制而致死，目前於青少年間濫用情形嚴重，仍不顧販賣
    對象可能面臨之困境，意圖營利販入而欲販賣，有助長毒品
    流通之虞，且被告販入之愷他命數量甚多，然被告之身體狀
    況欠佳，且雖未實際查獲購買毒品之人，仍能坦承犯行，顯
    有悔意，本案販賣實際尚未得利等一切情狀，量處如主文所
    示之刑。末被告前未曾因故意犯罪受有期徒刑以上刑之宣告
    ，有臺灣高等法院被告前案紀錄表存卷可參，其因年紀尚輕
    一時失慮致罹刑章，且遭警查獲後，於偵查、審理中均自白
    ，現復因罹患淋巴癌，持續接受治療中，經此偵查程序及科
    刑之教訓後，應已知所警惕，相信不會再犯，是本院綜核各
    情認上開刑之宣告，已足策其自新，所宣告之刑，以暫不執
    行為適當，爰併予宣告緩刑5 年。另為使其深切反省，諭知
    被告應向執行檢察官指定之政府機關、政府機構、行政法人
    、社區或其他符合公益目的之機構或團體，提供160 小時之
    義務勞務，並依刑法第93條第1 項第2 款諭知緩刑期間付保
    護管束，以啟自新，兼觀後效。
三、末按第三、四級毒品均係管制藥品，特於同條例第11條之 1
    明定無正當理由，不得擅自持有；第18條第1 項後段復規定
    查獲之第三、四級毒品，無正當理由而擅自持有者，沒入銷
    燬之。從而，依同條例第18條第1 項後段應沒入銷燬之毒品
    ，專指查獲施用或持有之第三、四級毒品而言；倘係查獲製
    造、運輸、販賣、意圖販賣而持有、以非法方法使人施用、
    引誘他人施用或轉讓第三、四級毒品，既屬同條例相關法條
    明文規定處罰之犯罪行為，即非該條項應依行政程序沒入銷
    燬之範圍。又同條例第19條第1 項所定「供犯罪所用或因犯
    罪所得之物」，係指犯第4 條至第9 條、第12條、第13條或
    第14條第1 項、第2 項之罪所用或所得之物，不包括毒品本
    身在內，是尚不得援用此項規定為第三、四級毒品之沒收依
    據。再同條例對於查獲之製造、運輸、販賣、意圖販賣而持
    有、以非法方法使人施用、引誘他人施用及轉讓第三、四級
    毒品之沒收，並無特別規定，如其行為已構成犯罪，則該毒
    品即屬不受法律保護之違禁物，應回歸刑法之適用，依刑法
    第38條第1 項第1 款之規定沒收之，始為適法。而刑法第38
    條第1 項第1 款規定：違禁物，不問屬於犯罪行為人與否，
    沒收之。係採絕對義務沒收，法院就此物品是否宣告沒收，
    無斟酌餘地，除已證明滅失者外，不問屬於犯人與否或有無
    查扣，均應宣告沒收，最高法院96年度臺上字第727 號、98
    年度臺上字第2889號、98年度臺上字第2881號判決意旨意旨
    參照。經查本件扣案愷他命共61包（總毛重共約60.03 公克
    ）經鑑定結果，係屬毒品危害防制條例第2 條第2 項第3 款
    所稱之第三級毒品，已如上述，且係被告與證人甲○○共犯
    本件販賣第三級毒品而持有，而上開愷他命之外包裝，雖非
    屬違禁物，但因直接與該禁藥接觸，包裝與內含極微量之愷
    他命均已合而為一，無從完全析離，此亦業經法務部調查局
    於93年3 月19日以調科壹字第09300113060 號函覆臺灣高雄
    地方法院：毒品或禁藥於鑑定機關為鑑定時，無論以何種方
    式刮取分離秤重，其包裝袋均仍會有極微量毒品或禁藥殘留
    等情，從而，應整體視為違禁物，爰併依刑法第38條第 1項
    第1 款規定宣告沒收。至因鑑識而已耗損用罄之第三級毒品
    愷他命，既已滅失而不復存在，自毋庸併同諭知沒收。又扣
    案之電子磅秤1 具，係共犯甲○○所有，供分裝本案扣案愷
    他命俾供販賣，業經被告自承在卷，基於共犯責任共同法理
    ，爰依毒品危害防制條例第19條第1 項之規定，併予宣告沒
    收。至另查扣之行動電話4 支，被告陳稱分係伊及證人甲○
    ○所有，然均係供渠等平日個人聯絡所用，與本案販賣第三
    級毒品愷他命無關，且該物品均非屬違禁物，本院自不得宣
    告沒收，併此敘明。
四、無罪部分：
  (一)公訴意旨另略以：被告於98年8 月25日，在上址租屋處，經
    由網際網路UT中部人聊天室網站，張貼內容為「有需要東西
    的打電話給我或密洽」之訊息，經真實姓名年籍不詳綽號「
    阿寶」之成年男子，在上開中部人聊天室網站留言相約購買
    愷他命後，旋於同日某時許，由被告攜運愷他命毒品2 包，
    前往臺中市○○路「家樂福大賣場」外路邊，交付予綽號「
    阿寶」之男子，並當場向該男子收取現金1000元，而販賣第
    三級毒品供綽號「阿寶」男子施用，認被告此部分亦涉有販
    賣第三級毒品罪嫌。
  (二)按犯罪事實應依證據認定之，無證據不得認定犯罪事實，刑
    事訴訟法第154 條第2 項定有明文。又刑事訴訟法上所謂認
    定犯罪事實之證據，係指足以認定被告確有犯罪行為之積極
    證據而言，該項證據自須適合於被告犯罪事實之認定，始得
    採為斷罪之資料；且事實之認定，應憑證據，如未能發現相
    當證據，或證據不足以證明，自不能以推測或擬制之方法，
    以為裁判之基礎；而認定犯罪事實所憑之證據，雖不以直接
    證據為限，間接證據亦包括在內，然而無論直接證據或間接
    證據，其為訴訟上之證明，須於通常一般人均不致有所懷疑
    ，而得確信其為真實之程度者，始得據為有罪之認定，倘其
    證明尚未達到此一程度，而有合理之懷疑存在時，即難遽採
    為不利被告之認定；另檢察官就被告犯罪事實，應負舉證責
    任，並指出證明之方法，刑事訴訟法第161 條第1 項定有明
    文，是以檢察官對於起訴之犯罪事實，應負提出證據及說服
    之實質責任。倘其所提出之證據，不足為被告有罪之積極證
    據，或其指出證明之方法，無從說服法院以形成被告有罪之
    心證，基於無罪推定之原則，自應為被告無罪之判決，最高
    法院著有29年上字第3105號、40年臺上字第86號、76年臺上
    字第4986號、92年臺上字第128 號判例意旨。末按被告之自
    白，不得作為有罪判決之唯一證據，仍應調查其他必要之證
    據，以察其是否與事實相符，刑事訴訟法第156 條第2 項定
    有明文。
  (三)本件公訴人認被告另於98年8 月25日某時，販賣愷他命予綽
    號「阿寶」之成年男子，主要係以被告之自白及扣案之愷他
    命、電子磅秤為主要論據。惟查，起訴書所指此部分之犯行
    ，除被告於偵訊及本院之自白外，尚無其他積極證據足以證
    明，且證人甲○○於98年8 月28日偵訊時陳稱：其係於98年
    8 月26日凌晨，始以15,000元之價格，販入查扣之愷他命等
    語（見98年度偵字第21313 號卷第8 頁），從而，被告欲供
    販賣之愷他命，既係於98年8 月26日凌晨始販入，被告焉有
    可能於98年8 月25日即先行販賣予綽號「阿寶」之成年男子
    ，足認被告此部分所陳，尚與事實有所出入；再就被告與證
    人甲○○共同販入之愷他命數量部分，被告於98年8 月28日
    偵訊時陳稱：「甲○○拿回來，我和他就一起在大雅路租屋
    處分裝成61小包，含袋子重是60.03 公克」等語（見98年度
    偵字第21313 號卷第10頁），核與證人甲○○於同日偵訊時
    證稱：拿回來就分裝成61包，含袋子重是60.03 公克等語相
    符（見98年度偵字第21313 號卷第8 頁），從而，依照被告
    及證人甲○○此部分證述，被告託由證人甲○○於98年8 月
    26 日 凌晨所販入之愷他命經分裝成61包後，全數遭警查扣
    ，是亦無證據足資證明被告已將販入之愷他命持以販賣他人
    。從而，尚難僅憑被告於偵訊及本院之自白，及扣案之愷他
    命，遽認被告有此部分之犯行。此外，復查無其他積極證據
    足以證明被告有此部分販賣第三級毒品愷他命之犯行，此部
    分自屬不能證明被告犯罪，應為被告無罪之諭知。
據上論斷，應依刑事訴訟法第299 條第1 項前段、第301 條第 1
項前段，毒品危害防制條例第4 條第3 項、第17條第2 項、第19
條第1 項，刑法第11條、第28條、第59條、74條第1 項第1 款、
第2 項第5 款、第93條第1 項第2 款、第38條第1 項第1 款，判
決如主文。
本案經檢察官胡宗鳴到庭執行職務。
中    華    民    國    98    年    12    月    9     日
              刑事第十庭    審判長法  官  施慶鴻
                                  法  官  周莉菁
                                  法  官  簡婉倫
以上正本證明與原本無異。
如不服本判決應於收受判決後10日內向本院提出上訴書狀，並應
敘述具體理由；其未敘述上訴理由者，應於上訴期間屆滿後20日
內向本院補提理由書 (均須按他造當事人之人數附繕本)「切勿
逕送上級法院」。
                                  書記官  劉易柔
中    華    民    國    98    年    12    月    9     日
附錄本案論罪科刑法條：
毒品危害防制條例第4條第3項
製造、運輸、販賣第三級毒品者，處 5 年以上有期徒刑，得併
科新臺幣 7 百萬元以下罰金。
附表：
壹、查扣之愷他命陸拾壹包（共計毛重陸拾點零公克）。
貳、電子磅秤壹具。


司法院資訊處製作；財團法人民間司法改革基金會備份。
